---
title: "Tarea del Optativo de R"
author: "Tomás Péndola"
format:
  html:
    toc: true
    number-sections: true
editor: visual
---

# Presentacion de Tarea del Optativo

El tema a investigar es si es que el bien estar emocionalsegun genero incide dentro de la calidad de vida

# Cargar paquetes

```{r}
pacman::p_load(Haven,
               sjlabelled,
               dplyr, #Manipulacion de datos
               stargazer, #Tablas
               sjmisc, # Tablas
               summarytools, # Tablas
               kableExtra, #Tablas
               sjPlot, #Tablas y gráficos
               corrplot, # Correlaciones
               sessioninfo, # Información de la sesión de trabajo
               ggplot2) # Para la mayoría de los gráficos
```

# Cargar datos

```{r}
load("~/Tarea-del-Optativo-de-R/Input/Data/20240516_enssex_data.rdata")
```

# Seleccion de variables a trabajar

```{r}

Enssex <- enssex4 %>% select(p1,
                             p8, 
                             i_2_p9)


```

con esto escogemos las varaiable de genero con el que se indentifica, junto a la calidad de vida y el bienestar emocional

# Recodificaciond de la variable P1

```{r}

p1 <- as_factor(Enssex$p1) 
levels(p1)  

Enssex$p1 <- factor(Enssex$p1,
            labels=c( "Hombre",
                      "Mujer"),
            levels=c(1,2))

```

Con esto se recodifica la variable P1 que corresponde al genero con el cual se nace a desde un 1 o 2 a hombre o mujere directamnete

# Descriptivos de Calidad de Vida y Salud Emocioanl

```{r}

frq(Enssex$p8)

frq(Enssex$i_2_p9)

```

\<Se Observa que las variable de calidad de vida (P8) y salud emocional (i_2_p9) no tiene datos perdidos por ende no se deben pero si no sabe no responde

# Tabla de calidad de vida por Genero

```{r}

sjt.xtab(Enssex$p1, Enssex$p8, encoding = "UTF-8")

```

Aqui se genera la tabla de como calificaria su calidad de vida según su genero

# Graficos

```{r}

graph1 <- Enssex %>% ggplot(aes(x = p8)) + 
  geom_bar(fill = "#66CD00")+
  labs(title = "Calidad de Vida segun Sanidad Mental",
       x = "Calidad de Vida",
       y = "Sanidad Mental") +
  theme_bw()

graph1
```
